【裁判字號】    98,易,2856
【裁判日期】    990413
【裁判案由】    重利
【裁判全文】
臺灣板橋地方法院刑事判決              98年度易字第2856號
公  訴  人  臺灣板橋地方法院檢察署檢察官
被      告  甲○○
上列被告因重利案件，經檢察官提起公訴（98年度偵字第26437
號），本院判決如下：
    主  文
甲○○幫助共同乘他人急迫，貸以金錢，而取得與原本顯不相當
之重利，累犯，處拘役伍拾日，如易科罰金，以新臺幣壹仟元折
算壹日。
    事  實
一、甲○○前於民國95年間因竊盜案件，經本院以95年度易字第
    1347號判決判處有期徒刑7 月確定，後經減刑為有期徒刑3
    月又15日確定，於96年8 月28日縮刑期滿執行完畢。應知依
    現今生活狀況，任何人均可輕易以自己名義申辦行動電話門
    號使用，並無使用他人名義所申辦行動電話門號之必要，苟
    提供將行動電話門號予他人使用，恐遭他人用以從事不法犯
    罪行為，仍不違背其本意，基於幫助重利之不確定犯意，於
    97年2 月18日，帶同乙○○至臺北縣板橋市某通訊行門市，
    由乙○○（業經本院以98年度簡字第7673號另為判決）以其
    名義申辦0000000000號行動電話門號並取得該門號SIM 卡，
    甲○○旋以新臺幣（下同）壹仟餘元之代價向其收購前開門
    號SIM 卡，再將之交予不詳重利集團作為犯罪使用。該重利
    集團即基於重利之犯意聯絡，於報紙刊登內容為借款容易、
    還款輕鬆、利息低，及留有0000000000號聯絡電話之借貸廣
    告，適鍾文邦撥打前開電話與真實姓名、年籍不詳，綽號「
    林先生」之重利集團成員聯絡借款事宜，再由另名真實姓名
    、年籍不詳，綽號「范先生」之重利集團成員，於97年6 月
    27日，前往鍾文邦位在臺北縣中和市○○路861 巷21號住處
    ，乘鍾文邦急需用錢之急迫情況，貸以10,000元，並約定以
    10天為1 期，每期利息2,000 元，該重利集團先預扣第1 期
    利息2,000 元，實際交付8,000 元，而幫助該重利集團取得
    與原本顯不相當之利息。
二、案經臺灣板橋地方法院檢察署檢察官自動檢舉簽分偵辦後提
    起公訴。
    理  由
一、證據能力：
  (一)按被告以外之人於審判外之言詞或書面陳述，除法律有規定
    者外，不得作為證據；又被告以外之人於審判外之陳述，雖
    不符刑事訴訟法第159 條之1 至第159 條之4 之規定，而經
    當事人於審判程序同意作為證據，法院審酌該言詞陳述或書
    面陳述作成時之情況，認為適當者，亦得為證據；當事人、
    代理人或辯護人於法院調查證據時，知有第159 條第1 項不
    得為證據之情形，而未於言詞辯論終結前聲明異議者，視為
    有前項之同意，刑事訴訟法第159 條第1 項、第159 條之5
    分別定有明文。
  1.證人鍾文邦於警詢時所為之陳述，雖屬審判外之陳述，然被
    告於本院準備程序中表示同意證人鍾文邦於警詢中陳述有證
    據能力（見本院98年12月8 日準備程序筆錄），於本院審理
    時亦未主張排除證人鍾文邦警詢陳述之證據能力，且迄於本
    院言詞辯論終結前均未表示異議（見本院99年3 月30日審判
    筆錄），本院審酌證人鍾文邦於警詢中之證述應無重大瑕疵
    且與事實相符，故依前開法條規定，認證人鍾文邦前開審判
    外陳述有證據能力。
  2.證人乙○○、鍾文邦於檢察官偵查中以證人身份所為之陳述
    ，係經具結後向檢察官所為，並非檢察官非法取供而得，其
    斯時所為陳述，亦無顯不可信之情況，自得作為證據。
  (二)被告對卷附0000000000號行動電話門號之查詢資料之證據能
    力不爭執（見本院98年12月8 日準備程序筆錄），經本院於
    審理期日提示上開證據並告以要旨，被告就此部分證據之證
    據能力均未聲明異議（見本院99年3 月30日審判筆錄），且
    查並無不得作為證據之事由，依法自得作為證據。
二、認定事實之依據：
  (一)證人鍾文邦於警詢中就其經由報紙所刊登內容為借款容易、
    還款輕鬆、利息低，及留有0000000000號聯絡電話之借貸廣
    告，而撥打前開電話與綽號「林先生」之重利集團成員聯絡
    借款事宜，嗣於97年6 月27日，另名綽號「范先生」之重利
    集團成員前往其位在臺北縣中和市○○路861 巷21號住處，
    出借10,000元，並約定以10天為1 期，每期利息2,000 元，
    該重利集團先預扣第1 期利息2,000 元，實際交付8,000 元
    等情證述明確（見98年度偵字第15106 號偵查卷第36至39頁
    ）。鍾文邦確有於前開時、地與持用0000000000號行動電話
    門號重利集團聯絡借貸事宜，而遭重利集團收取與原本顯不
    相當之利息，該0000000000號行動電話門號為重利集團用以
    實施重利犯行之工具一情，堪以認定。
  (二)又前開0000000000號行動電話門號係乙○○所申辦，旋交予
    被告一情，業據證人乙○○於檢察官偵查中及本院審理時證
    述：97年2 月18日，被告帶伊前往臺北縣板橋市某通訊行門
    市，由伊以伊名義申辦0000000000號行動電話門號，伊取得
    該門號SIM 卡後，即在門市外將SIM 卡交予被告，被告則給
    付伊1 千餘元等語明確（見98年度偵字第15106 號偵查卷第
    101 至102 頁、第129 至130 頁、本院99年1 月12日審判筆
    錄）。參以被告於本院審理時自承：伊有帶乙○○前往通訊
    行申辦行動電話門號等語（見本院98年12月8 日準備程序筆
    錄），足佐證人乙○○所述被告帶同其前往通訊行申辦行動
    電話門號一情為實。再證人乙○○業已坦承以自己名義申辦
    電話門號交予他人使用，即有幫助他人犯罪之嫌，則其交付
    前開電話門號之對象究為被告抑或其他第三人均無卸其罪責
    ，自無虛構前情誣攀被告被告之必要。況其於本院審理時亦
    稱其因交付前開行動電話門號所犯幫助重利案件業經判決，
    其未提起上訴等語（見本院99年1 月12日審判筆錄），可見
    證人乙○○前開證述內容與其並無利害關係，益徵其無虛偽
    陳述之動機，其所稱將該0000000000號行動電話門號SIM 卡
    交予被告一情，自堪採信。被告雖辯稱：因申辦行動電話門
    號便會贈送行動電話，伊可選擇不取行動電話而拿取現金，
    故伊帶乙○○前去申辦行動電話門號，伊因而獲取替代行動
    電話之現金，並未拿取所申辦行動電話門號SIM 卡云云（見
    本院98年12月8 日準備程序筆錄），然本案0000000000號行
    動電話門號於申請人申辦時並未贈送行動電話一情，有中華
    電信股份有限公司客戶服務處第一客服中心、第一作業中心
    （行動）99年1 月20日信客一（一）警密（99）字第028 號
    查詢電信使用者資料函復單在卷可稽，本案0000000000號行
    動電話門號既未贈送行動電話，何來被告所稱取得替代行動
    電話現金之事，被告前開所辯，要屬無稽。被告偕同乙○○
    前去申辦該0000000000號行動電話門號，僅取得該門號SIM
    卡，乙○○旋將該門號SIM 卡交予被告一情，堪以認定。
  (三)乙○○申辦0000000000號行動電話門號後，即將該行動電話
    門號之SIM 卡交予被告，嗣後即為重利集團用以聯絡貸款以
    收取重利之用，已如前述，顯見該0000000000號行動電話門
    號係經由被告轉入重利集團。再者，依現今社會狀況，電信
    業者為求業績，一再以優惠方案促銷行動電話門號，非但未
    對門號申辦設有限制，甚且鼓勵一人申辦多筆行動電話門號
    ，故一般人均可輕易申辦行動電話門號門號使用，此為眾所
    週知之事，苟非供作不法用途，大可以自己名義申辦門號使
    用，實毋須使用他人名義申辦之行動電話門號，被告顯可預
    見提供乙○○名義申辦之行動電話門號將供作不法犯罪行為
    所用，猶為重利集團取得前開行動電話門號以資所用，被告
    應有幫助重利之不確定故意一情，亦可認定。
  (四)綜上所述，本件事證已臻明確，被告之犯行洵堪認定，應予
    依法論科。
三、按刑法上之幫助犯，係對於犯罪與正犯有共同之認識，而以
    幫助之意思，對於正犯資以助力，而未參與實施犯罪之行為
    者而言（此有最高法院75年度臺上字第1509號、88年度臺上
    字第1270號判決意旨可參）。是核被告所為，係犯刑法第30
    條第1 項前段、第344 條之幫助重利罪。被告係基於幫助重
    利之意思，提供行動電話門號供重利集團聯絡貸款以獲取重
    利所用，係提供重利構成要件以外之助力，為重利之幫助犯
    ，應依刑法第30條第2 項規定減輕其刑。該「林先生」、「
    范先生」所屬共犯集團成員間就本件重利犯行，有犯意之聯
    絡，行為之分擔，為共同正犯。被告有如事實欄所示之論罪
    科刑及執行完畢情形，有臺灣高等法院被告前案紀錄表1 份
    附卷可稽，其於徒刑執行完畢後，5 年以內再故意犯本件有
    期徒刑以上之罪，為累犯，應依刑法第47條第1 項之規定加
    重其刑。爰審酌被告任意提供行動電話門號供人放款以獲取
    重利，且因行動電話使用者與申辦名義人不同，造成檢警查
    緝犯罪之困難，無異助長重利犯行，所為自無足取，惟衡被
    告所為僅係從中轉手行動電話門號，其犯罪情節非重，及其
    犯罪動機、手段、目的、智識程度、生活狀況，
    本件重利集團藉此行動電話門號聯絡放款對象僅一，所生損
    害非鉅，被告犯罪後未有悔悟之情，態度難認良好等一切情
    狀，量處如主文所示之刑，並諭知易科罰金之折算標準，以
    資懲警。
據上論斷，應依刑事訴訟法第299 條第1 項前段，刑法第28條、
30條第1 項前段、第2 項、第344 條、第47條第1 項、第41條第
1 項前段，刑法施行法第1 條之1 第1 項、第2 項前段，逕以簡
易判決處刑如主文。
本案經檢察官李美金到庭執行職務。
中    華    民    國    99    年    4     月    13    日
                  刑事第十二庭法  官  何燕蓉
如不服本判決，應於判決送達後10日內，向本院提出上訴狀。
上列正本證明與原本無異。
                              書記官  王元佑
中    華    民    國    99    年    4     月    13    日

司法院資訊處製作；財團法人民間司法改革基金會備份。
